【裁判字號】    97,交易,408
【裁判日期】    970812
【裁判案由】    過失傷害
【裁判全文】
臺灣板橋地方法院刑事判決             97年度交易字第408號
公  訴  人  臺灣板橋地方法院檢察署檢察官
被      告  乙○○
上列被告因過失傷害案件，經檢察官提起公訴（97年度偵字第12
482 號），本院判決如下：
    主  文
乙○○因過失傷害人，處有期徒刑伍月，如易科罰金，以新臺幣
壹仟元折算壹日。
    事  實
壹、乙○○於民國97年2 月2 日晚間7 時許，駕駛車牌號碼5529
    -RF 號自用小貨車，沿臺北縣樹林市○○路往新莊方向行駛
    ，途經樹林市○○○○ 號路燈前，本應注意併行間隔，而當時
    天候雖雨，然夜間有照明，柏油路面無缺陷，視距良好，並
    無不能注意之情事，竟疏於保持安全間隔，貿然超越同車道
    右前方甲○○騎乘之車牌號碼HOL-127 號重型機車，而以其
    右後車身擦撞甲○○騎乘之機車車尾貨架，致甲○○失去平
    衡，人車倒地，受有左股骨開放性粉碎性骨折、右臏骨粉碎
    性骨折之傷害。被告肇事後，於尚不知何人肇事之臺北縣政
    府警察局樹林分局交通分隊警員前往現場處理時在場，承認
    為肇事人。
貳、案經甲○○訴由臺北縣政府警察局樹林分局報請臺灣板橋地
    方法院檢察署檢察官偵查起訴。
    理  由
壹、按被告以外之人於審判外之言詞或書面陳述，除法律有規定
    者外，不得作為證據，刑事訴訟法第159 條第1 項定有明文
    。而被告以外之人於偵查中向檢察官所為之陳述，除顯有不
    可信之情況者外，得為證據，則為同法第159 條之1 第2 項
    所明定。經查，告訴人甲○○、證人林如意於偵查中具結向
    檢察官所為之陳述，雖係被告乙○○以外之人於審判外之陳
    述，然於本案並無顯不可信之情況，均應認有證據能力。
貳、認定犯罪事實之證據及理由
一、訊據被告矢口否認有何過失傷害犯行，辯稱：告訴人騎乘機
    車遭前車撞擊，向左傾倒之際，碰撞伊駕駛之車輛右後車身
    而肇事，伊就本件交通事故並無過失云云。經查：
  (一)被告於97年2 月2 日晚間7 時許，駕駛車牌號碼5529-RF 號
    自用小貨車，沿臺北縣樹林市○○路往新莊方向行駛，途經
    樹林市○○○○ 號路燈前，於超越同車道右前方告訴人騎乘之
    車牌號碼HOL-127 號重型機車之際，其右後車身與告訴人騎
    乘之機車車尾貨架發生碰撞之事實，業據被告於警詢、檢察
    官訊問及本院審理時坦承不諱，核與告訴人於檢察官訊問時
    具結證述之情節相符，且有道路交通事故調查報告表暨現場
    圖1 件、照片26幀附卷可資佐證。而告訴人因本件交通事故
    ，受有左股骨開放性粉碎性骨折、右臏骨粉碎性骨折之傷害
    ，亦有亞東紀念醫院診斷證明書1 件在卷足稽，俱徵被告此
    部分自白與事實相符。
  (二)被告雖以前揭情詞置辯，然其於檢察官訊問時供稱：「…對
    方（即告訴人）的車有撞到路邊的東西後，往我車子這邊倒
    ，才會跟我擦撞。」云云，證人即被告女友林如意亦附和證
    稱：「…對方的車頭撞到路邊的水泥塊，才倒到被告開的車
    。」等語，與告訴人於檢察官訊問時具結證述：「（問：與
    被告擦撞前，有無擦撞到路邊的水泥？）沒有。」等語（以
    上見臺灣板橋地方法院檢察署97年度偵字第12482 號偵查卷
    宗第36、37頁），顯屬扞格，且依前述採證照片觀之，告訴
    人騎乘之機車車頭確無碰撞痕跡。被告於本院審理時始改稱
    ：告訴人遭前車撞擊後，向左傾倒之際，碰撞伊車輛右後車
    身云云；惟告訴人係遭被告駕駛之自用小貨車碰撞而倒地之
    事實，業據告訴人於檢察官訊問時具結證述：「對方（即被
    告）的車本來在我後面，他從我機車的左邊超車，他車子的
    後面擦撞到我機車的貨架。」等語明確（見前揭偵查卷宗第
    36頁），參以被告於警詢時供稱：「我行經環河路樹林市路
    燈127 前面時，我先聽到物品掉落的聲音，看後照鏡時，有
    一老人倒在路邊，然後我下車查看，才知道我可能與對方發
    生擦撞，造成交通事故。」、「（問：發現危害狀況時距離
    對方多遠？）間隔約30至50公分，對方行駛在我右前側。」
    等語（見上開偵查卷宗第17頁），被告駕駛自用小貨車超越
    告訴人騎乘之機車前，在其機車左後方30至50公分處，猶未
    見告訴人有因與前車發生碰撞而向左傾倒之情，告訴人於被
    告駕駛車輛超越之際，何有先遭前車撞擊，再於倒地瞬間碰
    撞被告駕駛之車輛之可能。被告所辯，殊違常理，不足採信
    。
  (三)按汽車行駛時，駕駛人應注意兩車併行之間隔，並隨時採取
    必要之安全措施，道路交通安全規則第94條第3 項規定甚明
    ，此為汽車駕駛人應盡之注意義務。而依卷附道路交通事故
    調查報告表所示，本件事故發生時天候雖雨，然夜間有照明
    ，柏油路面無缺陷，視距良好，當無不能注意之情事，被告
    駕駛汽車疏於注意保持併行間隔，貿然超越同車道右前方告
    訴人騎乘之機車，因而與之發生碰撞，造成告訴人受傷之結
    果，被告之過失，及其過失行為與告訴人所受傷害間之相當
    因果關係，均至為灼然。綜上，本案事證明確，被告犯行堪
    予認定。
二、核被告所為，係犯刑法第284 條第1 項前段過失傷害罪。被
    告肇事後，向不知何人肇事之臺北縣政府警察局樹林分局交
    通分隊警員承認為肇事者，固有該局道路交通事故肇事人自
    首情形紀錄表可參，惟被告於檢察官訊問及本院審理時始終
    否認肇事致人受傷，復供稱：「我沒有承認，是因為我車上
    有撞痕，我不可能否認，但我沒有自首的意思。」等語（見
    本院97年7 月22日審判筆錄），足見被告係因所駕駛車輛車
    身有撞擊痕跡，自忖無法否認，乃接受調查，並非出於真誠
    悔悟自首接受裁判，自不得依刑法第62條前段規定減輕其刑
    。爰審酌被告之過失情節，所肇告訴人之傷勢，兼衡被告之
    素行、智識程度，暨其犯後推諉卸責，且未能與告訴人達成
    和解之態度等一切情狀，量處如主文所示之刑，並諭知易科
    罰金之折算標準，資為懲儆。
據上論斷，應依刑事訴訟法第299 條第1 項前段，刑法第284 條
第1 項前段、第41條第1 項前段，刑法施行法第1 條之1 第1 項
、第2 項前段，判決如主文。
本案經檢察官張誌洋到庭執行職務。
中    華    民    國    97    年    8     月    12    日
                        交通法庭  法  官  廖  怡  貞
以上正本證明與原本無異
如不服本判決，得自收受送達翌日起10日內，向本院提出上訴狀
，上訴於臺灣高等法院（須附繕本）。
                                  書記官  林  惠  齡
中    華    民    國    97    年    8     月    13    日
附錄本案論罪科刑法條全文：
中華民國刑法第284條：
因過失傷害人者，處6 月以下有期徒刑、拘役或500 元以下罰金
，致重傷者，處1 年以下有期徒刑、拘役或500 元以下罰金。
從事業務之人，因業務上之過失傷害人者，處1 年以下有期徒刑
、拘役或1000元以下罰金，致重傷者，處3 年以下有期徒刑、拘
役或2000元以下罰金。


司法院資訊處製作；財團法人民間司法改革基金會備份。
